【裁判字號】    95,交聲再,15
【裁判日期】    950320
【裁判案由】    過失致死
【裁判全文】
臺灣高等法院刑事裁定                95年度交聲再字第15號
    再審聲請人
    即受判決人  甲○○
上列聲請人因過失致死案件，對於本院94年度交上易字第116號
，中華民國95年1月19日第二審確定判決，聲請再審，本院裁定
如下：
    主  文
再審之聲請駁回。
    理  由
一、聲請意旨略以：按「刑事訴訟法第四百十三條第一項規定，
    有罪之判決確定後，有左列情形之一者，為受判決人之利益
    得聲請再審云者，係謂具有該條所列各款情形之一時，必須
    於有罪判決確定後，始得提起再審，並非謂各該款之情形必
    須成立於判決確定之後，故其第六款所謂發見確實之新證據
    ，亦並非必須於判決確定後發見者為限，苟在事實審法院判
    決前不能提出主張有利之證據，而於第二審判決後第三審上
    訴前或上訴中發見者，仍得於判決確定後，以發見確實新證
    據之原因，聲請再審，否則該項權利之證據既無在一、二兩
    審提出之機會，而於第三審上訴中又不許為新證據之提出，
    坐令該項有利之證據始終不能利用，揆諸立法本旨，當非如
    是。至該款所謂發見確實之新證據，須顯然足為受判決人有
    利之判決，不須經過調查程序，固經本院著有明例，惟所謂
    顯然足為受判決人有利之判決，不須經過調查者，係指就證
    據本身之形式上觀察，無顯然之瑕疵，可以認為足以動搖原
    確定判決者而言，至該證據究竟是否確實，能否准為再審開
    始之裁定，仍應予以相當之調查，而其實質的證據力如何，
    能否為受判決人有利之判決，則有待於再審開始後之調查判
    斷，徵諸同法第四百二十九條法院於開始再審之裁定確定後
    ，應依其審級之通常程序而為審判之規定，亦可瞭然無疑，
    否則縱有新證據之提出，亦絕無開始再審之機會，而再審一
    經開始，受判決人必可受有利之判決，尤與再審程序係為救
    濟事實錯誤之旨，大相背謬。」最高法院32年抗字第113號
    判例意旨參照之，聲請人提出之再審理由如下：(一)、按道
    路交通安全規則第102條第1項第6款規定: 「汽車駕駛人，
    於汽車行駛至交岔路口，其行進、轉彎，應注意轉彎車應讓
    直行車輛先行，但直行車尚未進入交岔路口，而轉彎車已達
    中心處開始轉彎，直行車應讓轉彎車先行。」。故當在交岔
    道路上有直行車、轉彎車二者同時行駛至交岔路口時，何者
    有通行之優先權【即優先路權】？前揭道路交通安全規則之
    條文已揭示清楚，意即轉彎車如尚未到達中心處開始轉彎者
    ，應禮讓直行車先行；轉彎車如已到達中心處開始轉彎者或
    已過中心處者，直行車應禮讓轉彎車先行，故道路交通法規
    在於明確規範道路駕駛人應遵守之車輛行進方向以及禮讓方
    式，非得由駕駛人任意行駛於道路中，而無視其他用路人之
    合法權益。本件原審於判決認定聲請人尚未完成左轉彎之理
    由係以被害人之機車因為撞及至聲請人駕駛之汽車右後方車
    輪及右後角車燈來認定之，然聲請人有發現新證據如下：１
    、原審於民國94年10月27日於肇事現場勘驗並製作筆錄，於
    勘驗結果 (五)第5項載稱：「關於小貨車的車身長度用大約
    的數據判斷，沒有準確的數據。」其用意在於明確了解警方
    在製作肇事現場圖內所示聲請人所駕駛之小貨車的位置是否
    正確，惟原審事後就小貨車之車身長度並無續查，經查，聲
    請人所駕駛的小貨車車身長度為4.05公尺，此有該車之規格
    表可憑，參以現場圖所示，小貨車位置右上方第一條線之距
    離量測劃設有寫「4.0」即為4公尺，與汽車之車身相比，相
    差僅5公分，差異不大，故員警所繪製之小貨車車身長度與
    實際車身長度無太大差異，而小貨車所停置之最後位置，從
    車身後面開始計算至港墘路中心線處，至少有7.3公尺遠【
    5.4+1.9=7.3】以小貨車車身4公尺計算，大約有2個小貨車
    車身長之距離，原審並未將此重要實際數據加以審酌，而單
    從上揭重要數據資料顯示，即可明確判斷出當時小貨車在左
    轉彎時，係已過中心線處才遭被害人撞及，原審卻僅以雙方
    所撞及之位置來判斷聲請人尚未完成左轉彎之動作，從上揭
    聲請人所述之重要數據，即可立即判斷出聲請人所駕駛之小
    貨車於案發當時確實已完成轉彎動作，且已過中心線。２、
    退步言之，縱然以雙方所撞及之部位來判斷時。然原審竟然
    忽略了雙方撞及的位置是否聲請人之小貨車已過中心線？經
    查，依據現場圖所示，港墘路東往西方向車道即被害人機車
    行進方向之車道寬度分別為3.2公尺與5.4公尺，雖然現場圖
    所示機車倒地的位置上方並沒有標示中心線的位置，但只要
    將左側已繪之中心線位置與右側已繪之中心線位置二者相連
    成一直線，即可明確看出來機車倒地的位置係在中心線下方
    ；而且現場圖標示機車後輪中心位置距離路緣邊線處之距離
    為4.3公尺，再參以中心線位置距雜路緣邊線處之距離為5.4
    公尺，則機車後輪中心位置距離中心線處尚有1.1公尺，此
    同樣能證明機車倒地位置係在中心線下方處，從上揭聲請人
    所述之重要數據，即可立即判斷出聲請人所駕駛之小貨車於
    案發當時確實已完成轉彎動作，且已過中心線。(二)、被害
    人所騎乘之機車在行經肇事路口時，並無減低行車速度之跡
    象，交通事故現場圖所示，現場並沒有遺留機車之煞車痕跡
    ，於現場圖僅劃有「B車左倒刮地痕2.1ｍ (公尺)」、「B車
    刮痕0.8ｍ (公尺)」，而刮地痕與煞車痕係不同之痕跡，如
    以當地限速每小時50公里針算之，車輛每秒行駛距離為13.8
    9公尺，反應距離為10.40公尺，【註：按駕駛人一般平均反
    應力，為4分之3秒，故其反應距離等於每秒行駛距離乘4分
    之3。】；依據聲請人在92年4月4日檢察官勘驗證稱案發當
    時時速為：「大概15到20公里每小時」，則時速每小時15
    公里時，每秒秒鐘行駛距離為4.17公尺，時速每小時20公里
    的時，每秒鐘行駛距離為5.56公尺，平均值為4.865公尺，
    財依據現場圖之比例計算從港墘路西向東方向與洲子街交岔
    路口起計算到車停位置，大約有21.6公尺遠，換算成秒數約
    為4.4秒，意即小貨車從路口開始以時速15-20公里之速度轉
    彎到與現場圖位置時，需花費約4.4秒，被害人之子王思源
    在士林地檢署93年度偵續偵一字第31號案之93年9月2日證稱
    ：「... 我實地看是轉左完到斑馬線只要三秒鐘。」 (見該
    偵查卷第20頁第12行)，如再客觀參酌聲請人所述之位置，
    則完成轉彎動作應該在3-4秒鐘完成，取平均值3.5秒計算，
    以此3.5秒基點換算當時被害人距離案發點之位置，距離應
    該會有48.62公尺 (時速50公里計算)至19.46公尺 (以時速
    20 公里計算)，如時速超過50公里者，則將超過48.62公尺
    以上，以此換算所得之距離，足證明被害人所騎乘之機車當
    時根本還未到達路口，係在被告完成轉彎動作之後，才遭被
    害人倒地後之機車撞及，從上揭聲請人所述之重要數據，即
    可立即判斷出聲請人所駕駛之小貨車於案發當時確實已完成
    轉彎動作，且已過中心線。(三)、依據警員拍攝被害人所有
    之機車毀損情形以及聲請人所駕之貨車毀損情形觀之，被害
    人所騎乘之機車與貨車間並非第一撞擊點，機車左側有明顯
    之擦撞痕跡，究竟是倒地後之擦痕？亦或是遭同向車輛之擦
    撞痕跡？皆有可能。再者，何以機車車頭倒地後會呈現一百
    八十度轉，如果是因為飲酒作祟而導致其機車不穩而倒地滑
    行後而撞到貨車右後輪才停止時，是否有可能致機車作一百
    八十度轉？亦或是先倒地後再遭同向車輛之外力撞擊，才使
    機車作一百八十度轉後才撞到貨右後輪才停止？聲請人從現
    場圖所示之關於機車最後停置之位置來加以判斷，有上述之
    疑點，且從被害人所騎車之機車之毀損情形判斷，機車二側
    皆有擦撞痕跡，如係因機車倒地滑行者，應該只有一邊有擦
    撞痕跡，為何二邊皆有？顯然並未符合常情。故從機車二邊
    擦撞痕跡之重要證據觀察之，足可證明機車係遭同向車輛之
    擦撞後而倒地，故產生出機車二邊處有擦撞痕跡。依上事由
    ，聲請人依刑事訴訟法第420條第1項第6款、第421條提出再
    審之聲請云云。
二、按「刑事訴訟法第420條第1項第6款所謂發見確實之新證據
    ，係指該證據當時已經存在。為法院及當事人所不知，事後
    始經發見且必可認為確實足以動搖原確定判決而為受判決人
    有利之判決者而言。」（參照最高法院47年台抗字第110號
    及49年台抗字第72號裁定意旨），如不足以推翻原確定判決
    所憑之證據者，即非上開所謂「確實之新證據」（最高法院
    41年臺抗字第1號、33年臺抗字第70號、49 年臺抗字第72號
    判例意旨參照）。按刑事訴訟法第424條規定，依第421條規
    定，因重要證據漏未審酌而聲請再審者，應於送達判決後二
    十日內為之。
三、經查：
(一)、本件聲請人固提出勘驗筆錄、交通事故現場圖、規格配備
      表、汽車行駛距離及反應距離一覽表、筆錄、機車受損照
      片等件，憑以推算出聲請人駕駛車輛逾中心線完成左轉時
      ，被害人之機車當時還未騎到交岔路口，惟所憑推算之依
      據卻為聲請人所陳述其車禍肇事當時駕駛之時速、被害人
      之子王思源所陳述車禍肇事路口左轉完至斑馬線之秒數，
      自缺乏依據。又苟如聲請人所陳，其駕駛車輛逾中心線完
      成左轉時，被害人之機車當時還未騎到交岔路口，則被害
      人見到聲請人之汽車左轉，應可及時反應作出煞車之動作
      ，以避免與聲請人之汽車相撞，惟觀交通事故現場圖並無
      被害人機車之煞車痕跡。又被害人機車受撞擊後呈一百八
      十度轉倒地，係慣性作用，原審己詳為認定。再聲請人所
      提被害人機車受損照片，僅能證明該機車損壞之情形。尚
      不足證有其他同向車輛撞擊被害人之機車。綜上，聲請人
      所提上開文件，尚難認係發見確實之新證據，足認聲請人
      應受無罪之判決。
(二)、綜上所述，本件聲請人所舉聲請再審之理由，核與刑事訴
      訟法第420條第1項第6款之發現確實新證據之規定並不相
      符，無再審之理由，聲請人之聲請應予駁回。
(三)、查聲請人係於95年2月7日收受本院94年度交上易字第116
      號刑事判決，此有送達證書在卷可按，聲請人遲至95年3
      月10日始提出本件再審之聲請，此有本院收狀戳在卷可按
      ，已逾20日之期間，依刑事訴訟法第424條之規定，聲請
      人再審之聲請不合法，應予駁回。
據上論斷，應依刑事訴訟法第433條、第434條第1項，裁定如主
文。
中    華    民    國    95    年    3     月    20    日
                  刑事第十二庭  審判長法  官  蔡永昌
                                      法  官  施俊堯
                                      法  官  張正亞
以上正本證明與原本無異。
不得抗告。
                                      書記官  鄭信昱
中    華    民    國    95    年    3     月    20    日


司法院資訊處製作；財團法人民間司法改革基金會備份。
